【裁判字號】    98,簡上,563
【裁判日期】    980819
【裁判案由】    傷害
【裁判全文】
臺灣桃園地方法院刑事判決             98年度簡上字第563號
上  訴  人
即  被  告  乙○○
選任辯護人  楊逸民律師
上列上訴人因傷害案件，不服本院中華民國98年5 月12日98年度
桃簡字第912 號第一審簡易判決（聲請簡易判決處刑書案號：98
年度偵字第3901號），提起上訴，本院管轄之第二審合議庭判決
如下：
    主    文
上訴駁回。
    犯罪事實
一、乙○○與甲○○曾為同居之男女朋友，於民國96年2 月起至
    97年4 月間曾同居生活，屬家庭暴力防治法第3 條第2 款所
    稱之家庭成員。兩人分手後，乙○○於97年6 月8 日下午2
    時許，在桃園縣桃園市○○路336 巷66號7 樓之兩人前同居
    住處，因與甲○○商談子女扶養費用及返還建物所有權狀等
    問題未果而起爭執，竟基於傷害人身體之犯意，徒手毆打甲
    ○○，致甲○○受有臉部、上肢及頸部等多處挫傷之傷害。
二、案經甲○○訴由臺灣桃園地方法院檢察署檢察官偵查後聲請
    簡易判決處刑。
    理    由
壹、證據能力部分
一、按被告以外之人於審判外之言詞或書面陳述，除法律另有規
    定外，不得作為證據，為刑事訴訟法第159 條第1 項所明文
    規定。告訴人甲○○於檢察事務官調查中所為之陳述，屬審
    判外之陳述，被告之選任辯護人爭執此部分陳述之證據能力
    ，而告訴人甲○○於本院審理中既已以證人身分具結後陳述
    明確，復經交互詰問，所為陳述又與其於偵查中陳述大致相
    符，公訴人並未主張該證述有何符合刑事訴訟法第159 條之
    2 、第159 條之規定例外得為證據之情形，依刑事訴訟法第
    159 條第1 項之規定，自不得為證據。
二、按刑事訴訟法第159 條之4 第2 款所稱從事業務之人於業務
    上或通常業務過程所須製作之紀錄文書、證明文書，因係於
    通常業務過程不間斷、有規律而準確之記載，且大部分紀錄
    係完成於業務終了前後，無預見日後可能會被提供作為證據
    之偽造動機，其虛偽之可能性小，除非該等紀錄文書或證明
    文書有顯然不可信之情況，否則有承認其為證據之必要。本
    案被告之選任辯護人固爭執卷附「經國之星警勤工作日誌登
    記簿」文件之證據能力，然查該文件係經國之星社區值班管
    理員沈偉誠於通常管理社區業務過程中所製作之紀錄文書，
    自該當於前開條款所指之紀錄文書，依刑事訴訟法第159 條
    之4 第2 款之規定，自具有證據能力。
三、又按被告以外之人於審判外之陳述，雖不符前4 條之規定，
    而經當事人於審判程序同意作為證據，法院審酌該言詞陳述
    或書面陳述作成時之情況，認為適當者，亦得為證據。當事
    人、代理人或辯護人於法院調查證據時，知有第159 條第1
    項不得為證據之情形，而未於言詞辯論終結前聲明異議者，
    視為有前項同意，刑事訴訟法第159 條之5 分別定有明文。
    查證人廖璟宏於偵查時所為之陳述，固係審判外之陳述，然
    被告及其選任辯護人就上開審判外之陳述，於本院審理中，
    並不爭執證據能力，復未曾於言詞辯論終結前聲明異議，而
    本院審酌該等證人陳述作成時之情況，並無違法取證及證明
    力過低之瑕疵，亦認以之作為證據為適當，依前揭規定說明
    ，自得為證據。又本件卷內其餘卷證資料（包含文書證據等
    ），並無證據證明係公務員違背法定程序所取得，亦無刑事
    訴訟法第159 條之4 之顯有不可信之情況與不得作為證據之
    情形，則依刑事訴訟法第159 條至159 條之5 之規定，除告
    訴人甲○○於檢察事務官調查中所為證述外，本件認定事實
    所引用之本件卷證所有證據（包含人證與文書等證據），均
    認為有證據能力。
貳、實體部分
一、訊據上訴人即被告乙○○（下稱被告）矢口否認有何上揭傷
    害證人即告訴人甲○○（下稱證人甲○○）身體之犯行，辯
    稱：伊雖有於上揭時間至證人甲○○住處，然並未與證人甲
    ○○發生爭執，且未以徒手毆打證人甲○○云云。
二、經查：（一）上揭被告以徒手傷害證人甲○○之事實，業據
    證人甲○○於本院審理中證述：被告於97年6 月8 日下午2
    時許前往其設於桃園縣桃園市○○路336 巷66號7 樓之住處
    ，除商討兩人之子撫養費如何負擔之問題外，另又要求伊返
    還前開房屋之所有權狀，經伊拒絕，被告即於房內翻箱倒櫃
    尋找權狀，因伊試圖阻擋，被告即自後方勒住伊的脖子，並
    以徒手毆打伊的脖子、臉及背，被告離開後，伊即前往敏盛
    醫院驗傷，嗣於返回社區之際，告知社區管理人員廖璟宏伊
    遭被告毆打，以後請警衛不要讓被告進入社區等語明確（見
    本院98年度簡上字第563 號卷第57-62 頁），並有敏盛綜合
    醫院診斷證明書（見臺灣桃園地方法院檢察署97年度他字第
    2760號卷第4 頁）及敏盛綜合醫院98年7 月7 日敏醫字第09
    80002109號函附證人甲○○病歷及照片（見同前本院卷第22
    -30 頁）各1 份在卷可稽，依卷附之前開診斷證明書其上記
    載：「臉部、上肢、頸部多處挫傷。」及病歷、照片所示證
    人甲○○係於97年6 月8 日下午2 時37分到院，其身體之檢
    查結果，顯示臉部、頸部至前胸及上肢等多處有紅痕、瘀青
    等情，與證人甲○○上揭所述其於被告離開後，旋即前往醫
    院驗傷，及其所述遭被告以徒手傷害其身體之部位、程度等
    情節並無矛盾之處；再證人廖璟宏於偵查中亦證稱：證人甲
    ○○為社區住戶，97年6 月8 日當天，證人甲○○曾告知她
    被她先生（即被告）打等語（見臺灣桃園地方法院檢察署98
    年度偵字第3901號卷第6 頁），及卷附「97年6 月8 日經國
    之星警勤工作日誌登記簿」1 份（見臺灣桃園地方法院檢察
    署97年度他字第2760號卷第15頁），亦與證人甲○○證稱其
    於當日曾告知社區管理員其遭被告毆打等語相符；又案發當
    日，證人甲○○與被告間固曾因證人甲○○是否須將建物所
    有權狀返還予被告一事發生爭執，惟事後被告並未取得建物
    所有權狀即離開，此為證人甲○○證述明確，亦為被告所不
    否認，則證人甲○○於案發當日若非確因遭到被告以徒手攻
    擊成傷，於被告未取得建物之所有權狀，其實體權益未受損
    害之前提下，實難想像證人甲○○為求誣陷被告入罪，隨即
    故意自行抓、捏傷己身臉部、頸部等普遍女性重視之容貌部
    位，並前往醫院就診及告知第三人等行為，足認證人甲○○
    上揭陳訴被告傷害其身體之犯行，應確與事實相符，足堪採
    信。（二）被告之辯護人固以證人廖璟宏於偵查中曾證稱：
    「證人甲○○告訴我她被先生打的時候，我沒有注意看到她
    身上有無傷痕。」等語（見臺灣桃園地方法院檢察署98年度
    偵字第3901號卷第6 頁）及卷附「97年6 月8 日經國之星警
    勤工作日誌登記簿」上記載：「甲○○的先生毆打她（約15
    ：00）」（見臺灣桃園地方法院檢察署97年度他字第2760號
    卷第15頁）、「敏盛綜合醫院急診護理記錄單」上記載證人
    甲○○離開急診時間為97年6 月8 日下午4 時（見本院98年
    度簡上字第563 號卷第27頁）等文件，推論證人甲○○應係
    前往敏盛醫院之前，即告知社區警衛其遭被告毆打之時，當
    時證人甲○○身上並無傷痕，而前開敏盛醫院診斷證明書所
    載傷勢，係證人甲○○前往敏盛醫院途中自行造成云云，然
    查，證人甲○○係於97年6 月8 日下午2 時37分即已到達敏
    盛醫院，並於在醫院驗傷完畢返家後，為避免再次受被告傷
    害之目的，始告知警衛其遭被告毆打一事，此業經證人甲○
    ○於本院證述明確，亦有前開病歷資料在卷可查，因警勤工
    作日誌僅為社區管理員或警衛對於社區發生事件之概要略述
    ，於本質上當無要求記載之人精準記載事件發生之時、分之
    可能性，縱證人甲○○係於下午4 時許返家後告知警衛其遭
    被告毆打一事，警衛於記載時僅概略於日誌上記載發生時間
    為下午3 時許，亦與常情無違，自難單以該份日誌上記載之
    時間即妄加推論證人甲○○係於驗傷前即告知警衛其遭被告
    毆打之事，若依被告選任辯護人之邏輯，證人甲○○既係於
    到達敏盛醫院之前即已告知警衛前開情事，則警衛當於工作
    日誌上記載發生時間為2 時許，亦無記載3 時許之可能性，
    被告之選任辯護人單以此細節部分即任意指稱證人甲○○所
    為證述不實，顯不足採；再證人廖璟宏於該日僅短暫接觸證
    人甲○○，且時間已在案發後約2 小時許，證人甲○○所受
    傷勢為紅腫、瘀青及挫傷等，因時間流逝而致傷痕不特別明
    顯或因證人廖璟宏未予特別注意均為其未能明確指出證人甲
    ○○所受傷勢為何之可能原因，亦不得單以其於偵查中所為
    證述即遽為對被告有利認定之依據。（三）再被告之辯護人
    固另以：證人甲○○於本院審理中證稱：被告在家裡尋找權
    狀之際，伊曾按對講機要求警衛室報警，但事後因被告已經
    要離開，故伊另又告知警衛無須報警，在此兩次與警衛之對
    話中，伊均未提及被告將伊打傷一事，至於被告是否在伊第
    一次要求警衛室報警時即已為傷害行為，伊不記得等語，顯
    與其於偵查中陳稱：伊曾按對講機給管理員並要管理員報警
    說她被打，及其於本院準備程序中陳稱：被告是在伊兩次撥
    打對講機與警衛通話間毆打伊等語不符，告訴人所為指訴不
    一云云，惟本案係於97年6 月間發生，證人甲○○歷次陳述
    距離案發時間均已有相當之期間，況參諸被告所為傷害行為
    係屬突然且在兩造爭吵之際所為，證人甲○○對於被告究竟
    係於何精確之時點為傷害，未能為明確具體且一致之陳述，
    亦難認有何違背常情之處，被告選任辯護人此部分辯解，顯
    不足採。（四）綜上所述，本件證人甲○○之指訴既無矛盾
    之處，自被告否認有何傷害證人甲○○之情，顯屬事後卸責
    之詞，不足採信。本件事證明確，被告之犯行洵堪認定。
三、查被告與證人甲○○本係男女朋友，曾於96年2 月起至97年
    4 月間同居生活，此據證人即告訴人甲○○於本院審判時陳
    述明確，復為被告所不爭執，是渠等曾有同居關係，屬家庭
    暴力防治法第3 條第2 款所稱之家庭成員；故被告對於家庭
    成員之告訴人故意實施身體上不法侵害之家庭暴力行為，核
    其所為係犯刑法第277 條第1 項之傷害罪，依家庭暴力防治
    法第2 條第2 款規定，屬家庭暴力罪之家庭成員關係，故被
    告上開傷害犯行亦屬家庭暴力防治法第2 條第2 款之家庭暴
    力罪，惟因家庭暴力防治法之上開條文並無罰則規定，是以
    此部分傷害犯行僅依前開刑法普通傷害罪之規定予以論罪科
    刑。原審以被告與告訴人間具備家庭暴力防治法第3 條第2
    款所列之家庭成員關係，被告傷害犯行罪證明確，而適用刑
    法第277 條第1 項、第41條第1 項前段、刑法施行法第1 條
    之1 第1 項、第2 項前段，審酌被告犯罪之目的、手段、所
    受刺激、所生危害程度，及其犯後態度等一切情狀，量處拘
    役50日，及諭知易科罰金之折算標準，核其認事用法俱無違
    誤，量刑亦屬妥適，應予維持。是被告猶執前詞提出上訴，
    指摘原判決不當，核非可採，其上訴為無理由，應予駁回。
據上論斷，應依刑事訴訟法第455 條之1 第1 項、第3 項、第36
8 條，判決如主文。
本案經檢察官柯博齡到庭執行職務。
中    華    民    國    98    年    8     月    19    日
                  刑事第五庭  審判長法  官  潘 政 宏
                                    法  官  江 春 瑩
                                    法  官  張 詠 晶
以上正本證明與原本無異。
不得上訴。
                                    書記官  王 峻 宏
中    華    民    國    98    年    8     月    25    日


司法院資訊處製作；財團法人民間司法改革基金會備份。
